臺灣嘉義地方法院民事裁定  
111年度監宣字第93號
聲  請  人  李梅櫻  


相  對  人  陳敬文  
上列當事人間聲請監護宣告事件，本院裁定如下：    
    主  文
一、宣告陳敬文（男，民國00年00月00日生，身分證統一編號：
    Z000000000號）為受輔助宣告之人。
二、選定李梅櫻（女，民國00年00月0日生，身分證統一編號：Z
    000000000號）為受輔助宣告之人陳敬文之輔助人。
三、聲請費用由受輔助宣告之人陳敬文負擔。    
    理  由
一、聲請意旨略以：聲請人為相對人之母親，相對人於民國110
    年2月8日因發生交通事故，受有頸椎外傷併脊髓損傷併四肢
    癱瘓等傷害，致不能處理事務，爰依法聲請對其為監護之宣
    告，並選定聲請人為其監護人，若相對人之心智狀況未達監
    護之程度，則一併聲請為輔助之宣告，並選定聲請人為其輔
    助人等語。
二、法院對於監護之聲請，認為未達民法第14條第1項之程度者
    ，得依民法第15條之1第1項規定，為輔助之宣告，民法第14
    條第3項定有明文；又法院對於監護宣告之聲請，認為未達
    應受監護宣告之程度，而有輔助宣告之原因者，得依聲請或
    依職權以裁定為輔助宣告，亦為家事事件法第174條第1項所
    明定。
三、經查，聲請人主張之事實，雖據提出戶籍謄本3份、戴德森
    醫療財團法人嘉義基督教醫院診斷證明書、親屬系統表各1
    份附卷可稽。惟經本院審驗相對人之精神狀態，在鑑定人前
    點呼姓名、年籍、現在何處，相對人可正確回答自己姓名、
    知道在場人是媽媽、現在養雞場、100-7是93，但不知現在
    民國幾年、93-7則回答錯誤等情，此有111年8月25日勘驗筆
    錄附卷可稽；並參酌戴德森醫療財團法人嘉義基督教醫院精
    神科主治醫師趙星豪所為之精神鑑定報告書略以：相對人因
    頸椎受傷、四肢癱瘓、長期臥床，導致認知功能退化，日常
    生活亦完全無法自理，在鑑定時，相對人意識清醒，對人、
    地定向感正確，但注意力及短期記憶力有缺損，理解判斷能
    力已較一般人為弱，故相對人因其他心智缺陷，致其為意思
    表示或受意思表示，或辨識其意思表示效果之能力顯有不足
    ，建議為輔助宣告等語。綜上，堪信相對人非完全不能為意
    思表示或受意思表示，或不能辨識其意思表示之效果，未達
    應受監護宣告之程度，惟其辨識意思表示效果之能力顯有不
    足，從而，聲請人聲請監護宣告，尚屬有間，惟相對人有受
    輔助之必要，爰依聲請以裁定為輔助之宣告。
四、受輔助宣告之人，應置輔助人。法院選定輔助人時，應依受
    輔助宣告之人之最佳利益，優先考量受輔助宣告之人之意見
    ，審酌一切情狀，並注意下列事項：一、受輔助宣告之人之
    身心狀態與生活及財產狀況。二、受輔助宣告之人與其配偶
    、子女或其他共同生活之人間之情感狀況。三、輔助人之職
    業、經歷、意見及其與受輔助宣告之人之利害關係。四、法
    人為輔助人時，其事業之種類與內容，法人及其代表人與受
    輔助宣告之人之利害關係，民法第1113條之1第1項、同條第
    2項準用第1111條之1分別定有明文。本件相對人既應受輔助
    宣告，自應依上開規定為其選定輔助人。再者，受輔助宣告
    之人法無明文需為其選任會同開具財產清冊之人（僅受監護
    宣告時有選任會同開具財產清冊之人之必要），故本案情形
    無庸選任會同開具財產清冊之人，附此敘明。
五、本件相對人既經為輔助之宣告，已如上述，自應依上開規定
    ，為其選定輔助人。本院審酌相對人未婚，父親及2名弟妹
    均具狀同意由聲請人擔任相對人之輔助人（聲請人原聲請監
    護宣告，故係表示同意由聲請人擔任監護人），有戶籍謄本
    、同意書等件（見本院卷第15至19、23頁）在卷可證，而相
    對人亦陳稱：同意由媽媽幫我處理事情，包含領錢、申請補
    助、理賠等，我也會把存摺、印鑑等交給她等語（見本院卷
    第63頁），併參聲請人與相對人為至親關係，彼此間應具有
    一定之信賴感及依附感，堪信由聲請人擔任相對人之輔助人
    ，應符合相對人之最佳利益，爰裁定如主文第2項所示。
中　　華　　民　　國　　111 　年　　8 　　月　　29　　日
                   家事庭     法  官　王昌國     
以上正本係照原本作成。
如對本裁定抗告須於裁定送達後10日內向本院提出抗告狀。
中　　華　　民　　國　　111 　年　　8 　　月　　29　　日
                              書記官  陳喬琳
備註：
民法第15條之2：
受輔助宣告之人為下列行為時，應經輔助人同意。但純獲法律上
利益，或依其年齡及身分、日常生活所必需者，不在此限：
一、為獨資、合夥營業或為法人之負責人。
二、為消費借貸、消費寄託、保證、贈與或信託。
三、為訴訟行為。
四、為和解、調解、調處或簽訂仲裁契約。
五、為不動產、船舶、航空器、汽車或其他重要財產之處分、設
    定負擔、買賣、租賃或借貸。
六、為遺產分割、遺贈、拋棄繼承權或其他相關權利。
七、法院依前條聲請權人或輔助人之聲請，所指定之其他行為。
第78條至第83條規定，於未依前項規定得輔助人同意之情形，準
用之。
第85條規定，於輔助人同意受輔助宣告之人為第1項第1款行為時
，準用之。
第1項所列應經同意之行為，無損害受輔助宣告之人利益之虞，
而輔助人仍不為同意時，受輔助宣告之人得逕行聲請法院許可後
為之。